臺灣高等法院交通法庭裁定　　　　　　　　　　　　九十一年度交抗字第四０四號
　　抗　告　人
　　即受處分人　昌立交通事業有限公司
　　代　表　人　甲○○
　　代　理　人　乙○○
右抗告人因違反道路交通管理處罰條例案件，不服台灣板橋地方法院中華民國九十一
年四月六日裁定（九十年度交聲字第一二一四號），提起抗告，本院裁定如左：
    主  文
抗告駁回。
    理  由
一、原裁定意旨以：（一）按對於違反道路交通管理處罰條例之行為，逕行舉發者，
    應按已查明之資料填註車牌號碼、車輛種類、車主姓名或名稱及地址，並於通知
    單上方空白處加註逕行舉發之文字後，由舉發機關送達被通知人。處理違反道路
    交通管理事件，有關文書送達之程序，準用刑事訴訟法送達之規定；又當事人因
    掛號郵寄而不能達到者，得為公示送達，八十九年十二月五日修正前之違反道路
    交通管理事件統一裁罰標準及處理細則第五條、第十一條第一項第二款、刑事訴
    訟法第五十九條第二款分別定有明文。然所謂掛號郵寄不能達到，應指文書經掛
    號付郵寄送而不能達到應受送達人而言。經查：１、本件異議人所有之車牌號碼
    為二Ｌ─○六六號營業小客車，於八十九年九月六日十時五分許，在臺北市○○
    路停車時併排停車，經臺北市政府警察局交通警察大隊拍照逕行舉發之違規事實
    ，有舉發違反道路交通管理事件通知單乙紙及採證照片乙幀在卷可稽。異議人雖
    辯以該車係由承租人陳再興所使用云云，並提出小型計程客車租賃合約書影本乙
    份為證，然除此私人簽訂之合約書外，別無其他積極事證足以證明該車違規之時
    確為陳再興所駕駛，且原審依異議人陳報之地址屢次傳喚陳再興均未到庭，自難
    徒以該異議人單方提出之合約書即遽信屬實。是以異議人此部分所辯，尚不足採
    信，原舉發機關依前開規定依查明之異議人資料掣單舉發，並無違誤，異議人之
    違規事實，堪為認定。２、又本件北市警交大字第號ＡＡ0000000舉發違
    反道路交通管理事件通知單，係由原舉發機關臺北市政府警察局交通警察大隊以
    掛號郵務送達方式向異議人登記之戶籍地址即臺北縣中和市○○街三十六巷五之
    三號送達，惟因遷移不明，經郵務單位將該舉發通知單退回原舉發機關，原舉發
    機關遂依當時有效之違反道路交通管理事件統一裁罰標準及處理細則第五條準用
    刑事訴訟法第五十九條之規定，以舉發通知單因掛號郵寄不能達到為由，將前揭
    舉發通知單刊登於臺北市政府公報九十年春字第二期公示送達，異議人仍逾期未
    繳罰款，原處分機關即交通部公路總局臺北區監理所即以最高額罰鍰裁罰等情，
    固有前揭舉發通知單乙紙、遷移不明退回信封、臺北市政府公報、交通部公路總
    局臺北區監理所北監六字第裁四○─ＡＡ0000000號裁決書等在卷可佐。
    然查本件異議人公司現仍設於臺北縣中和市○○街三十六巷五號四樓，此經代理
    人乙○○陳明在卷，且異議人於八十九年二月十四日已向中和郵局申請夜間加投
    ，此有中和郵局九十一年二月二十日0000000之三號函及所附申請書在卷
    足稽。然觀之原舉發機關寄送舉發違反道路交通管理事件通知單之信封上，並無
    任何夜間投遞之戳記，顯見郵政機關未能依異議人先前之申請於夜間遞送，遽認
    異議人已遷移不明，自有未洽。是異議人顯非住居所不明，亦非屬住居於法權不
    及之地而不能以其他方式送達之情形，縱郵差前往投遞時，不獲會晤應受送達人
    ，然依法尚有其他替代送達方式，例如寄存送達以資因應，是前揭舉發通知單送
    達異議人住所時，雖因無人簽收無法送達，惟郵差未依異議人先前之申請於夜間
    投遞，復未以其他可替代方式為送達，而將應送達之文書即舉發通知單率行退回
    原舉發單位，尚難認已符合刑事訴訟法第五十九條第二款所謂掛號郵寄不能達到
    之情形，自不得以公示送達方式以為送達。從而，本件原舉發機關以刊登於臺北
    市政府公報之方式將前揭舉發通知單為公示送達，於法尚有未合，原處分機關以
    異議人逾期未繳納罰鍰裁處最高額罰鍰，即有未當，本件異議人異議前開違規通
    知單未經收受等語，尚非無據。（三）又按「汽車駕駛人停車時，有左列情形之
    一者，處新臺幣六百元以上一千二百元以下罰鍰：六不依順行方向，或不緊靠道
    路右側，或併排停車，或單行道不緊靠路邊停車者。」，道路交通管理處罰條例
    第五十六條第一項第六款定有明文可循。另本條例所定罰鍰之處罰，行為人接獲
    違反道路交通管理事件通知單後，應於十五日內，到達指定處所聽候裁決。但行
    為人認為舉發之事實與違規情形相符者，得不經裁決，逕依各該條款罰鍰最低額
    ，自動向指定之處所繳納結案，上開條例第九條第一項亦有明文。本件異議人違
    規行為已如前述，惟舉發機關之舉發違規過程既有可議，並致異議人喪失於收受
    前開通知單後十五日內自動依最低額繳納罰鍰之利益，應認本件異議此部分為有
    理由，爰撤銷原處分，並依道路交通管理處罰條例第五十六條第一項第六款之規
    定，改諭知異議人處新臺幣六百元，經核並無違誤。
二、抗告意旨以：原審法院不應以駕駛人傳訊不到，即喪失異議人將處罰移轉於行為
    人之權利，依處理法第十八條之規定，應予抗告人補正之機會，由法院命該計程
    車租賃合約書之保證人及異議人、公司之代理人、簽訂租約時之保證人作證，以
    證明該租賃合約書之真實性。另郵差未依抗告人的申請於夜間投遞，復未以其他
    可代替性方式為送達，抗告人事後始知有此裁定，抗告人對此未於指定時點到案
    無過失，法院應予抗告人補正、救濟之機會，否則有違司法院大法官會議釋字二
    七五號解釋「人民違反法律上之義務而應受行政罰之行為，須以過失為其責任要
    件」之意旨，並侵犯人民之財產權等語。
三、惟查：本件抗告人所有之二Ｌ─○六六號營業小客車，於八十九年九月六日十時
    五分許，在臺北市○○路停車時併排停車，為警拍照逕行舉發。抗告人主張該車
    業已出租陳再興駕駛，自應由抗告人舉證以資證明。雖抗告人於原審提出與陳再
    興之租賃合約書影本，惟該合約書係屬私文書，經原審二度傳訊合約書上所載之
    承租人陳再興、保證人陳秀琴，均未到庭應訊；抗告人復未指稱另有他人可供法
    院傳訊調查，原審因認無從以該合約書認定抗告人有出租陳再興之事實，並以上
    開違規行為，據以裁處抗告人，自屬有據。又原審已敘明舉發機關送達過程，尚
    非合法，並致異議人喪失於收受舉發通知單後十五日內自動依最低額繳納罰鍰之
    利益，因認抗告人此部分異議為有理由，據以撤銷原處分，依道路交通管理處罰
    條例第五十六條第一項第六款之規定，改諭知抗告人處新臺幣六百元。抗告人指
    稱原審未審酌舉發機關未於夜間投遞，使抗告人喪失於收受舉發通知單後，於指
    定日期到案之機會，容有誤會。足見本件抗告，為無理由，應予駁回。
據上論斷，應依道路交通案件處理辦法第二十六條，刑事訴訟法第四百十二條，裁定
如主文。
中      華     民      國      九十一    年       六      月      六    日
                                臺灣高等法院交通法庭
                                    審判長法  官  陳  祐  輔
                                          法  官  洪  昌  宏
                                  法  官  陳  國  文
右正本證明與原本無異。
不得再抗告。
                                          書記官  蔡  棟  樑
中      華     民      國      九十一    年       六      月      六    日
